【裁判字號】    92,訴,674
【裁判日期】    920423
【裁判案由】    強盜等
【裁判全文】
臺灣高雄地方法院刑事判決                          九十二年度訴字第六七四號
    公  訴  人  臺灣高雄地方法院檢察署檢察官
    被      告  乙○○
    指定辯護人  本院公設辯護人  陳信凱
右列被告因強盜案件，經檢察官提起公訴（九十一年度偵字第一九四０三號），本院
判決如左：
    主  文
乙○○結夥三人以上，攜帶兇器強盜，累犯，處有期徒刑柒年貳月。
    事  實
一、乙○○前曾因違反麻醉藥品管理條例案件，經本院以八十七年訴字第五四一號判
    決判處有期徒刑五月確定，於民國八十七年六月二十三日易科罰金執行完畢，竟
    不知悔改，復與戊○○（另行審結）、丁○○（經檢察官通緝中）三人，於九十
    一年七月三十一日十五時三十分許，由丁○○騎乘機車後載乙○○，戊○○另騎
    乘一部機車，分騎兩部機車，騎經高雄市○○區○○路二十號前，見甲○○與丙○○共騎乘一部腳踏車有機可趁，竟共同基於意圖為自己不法所有之犯罪意思聯
    絡，且結夥三人以上，由丁○○攔下甲○○後，乙○○、戊○○騎車在旁接應，
    丁○○則下車，持其所有，客觀上足以對人之生命、身體產生危害，可供兇器使
    用之保力達Ｂ酒瓶一支，毆打甲○○之左手，致甲○○受有左肘挫傷淤腫約一ｘ
    ０．５公分之傷害（傷害部分未據告訴），以此方式對甲○○施以強暴，並脅迫
    喝稱強劫，命甲○○交出身上財物，至使甲○○不能抗拒，即交出皮夾。嗣因皮
    夾內並無財物，丁○○將之丟棄，再命甲○○交出其所有之易利信廠牌之行動電
    話一支，得手後三人共同前往大社鄉大展電訊行，以乙○○之名義用新台幣（下
    同）肆佰元之代價售予該行。
二、案經告訴人甲○○訴由高雄縣警察局仁武分局報告臺灣高雄地方法院檢察署檢察
    官偵查起訴。
    理  由
一、訊據被告乙○○固坦承以自己名義將上開行動電話持向大展電訊行變賣得款四百
    元之事實，惟矢口否認有何強盜之犯行，辯稱：伊與戊○○係陪同丁○○前往楠
    梓區泛亞銀行提款，半路上遇到甲○○，丁○○說要去向甲○○要錢，伊騎過去
    ，丁○○下車後，伊就將機車騎到二、三百公尺外，所以沒有看到丁○○拿甲○○的手機，伊以為上開手機是丁○○所有，就拿去大展電訊行賣云云。
二、惟查：
    （一）被告乙○○與丁○○、戊○○三人如何將由證人丙○○以腳踏車附載之被
          害人甲○○攔下、丁○○如何持保力達酒瓶毆打甲○○成傷，並脅稱要搶
          劫，令甲○○交付其所有易利信牌之行動電話，被告乙○○、戊○○二人
          如何騎乘機車在旁接應丁○○騎車逃逸等情，業據被害人甲○○於警訊時
          指陳明確，並經證人丙○○於警偵訊、及本院調查時證述屬實。另被告林
          聖智將上開行動電話持至高雄縣大社鄉大展電訊行變賣一節，亦經證人即
          上述電訊行負責人黃秀英於警訊中證述甚詳，被告於警訊時復自承得款四
          百元，三人拿去買檳榔及香煙平分花用等語；此外，並有被害人甲○○所
          出具之贓物領據、診斷證明書各一紙、被告乙○○所出具之讓渡書一份在
          卷可稽。
    （二）被告雖辯稱：是丁○○臨時起意單獨犯案云云。然按以自己共同犯罪之意
          思，參與實施犯罪構成要件以外之行為，依司法院大法官釋字第一○九號
          解釋，仍成立共同正犯。本件被告乙○○雖未親自動手實施強盜行為，惟
          其既以共同犯罪之意思，見丁○○攔下被害人甲○○後，與戊○○在旁把
          風接應，嗣丁○○強盜取得手機後，即坐上乙○○之機車，三人一同逃逸
          現場，事後復共同至通訊行變賣強盜得來之手機，並共同花用所得贓款，
          依前開解釋，仍成立共同正犯，應對實施正犯即丁○○所為之犯罪行為，
          負全部責任，並不因其未實施構成要件行為，而解免其責。
    綜上所述，本件事證已明，被告所辯核屬避就之詞，殊無可採，其犯行洵堪認定
    。
三、按刑法上所謂結夥三人以上係指有共同犯罪之故意，結為一夥而言。把風行為，
    在排除犯罪障礙，助成犯罪之實現，在合同意思範圍內分擔犯罪行為之一部，故
    亦係共同正犯而應計入結夥之內（最高法院七十二年度台上字第二二０一號判決
    參照）；次按所謂兇器，其種類並無限制，凡客觀上足對人之生命、身體、安全
    構成威脅，具有危險性之兇器均屬之。查被告乙○○等三人強盜他人財物，謀由
    丁○○持客觀上具有足以傷害人身體、生命危險性之保力達Ｂ酒瓶，被告乙○○
    與戊○○在旁接應把風，核被告攜帶兇器、結夥三人犯強盜行為，係屬於刑法第
    三百二十一條第一項第三款、第四款之情形（公訴人未論以第三款尚有未洽）。
    故核被告乙○○所為，係犯刑法第三百三十條第一項之加重強盜罪。被告強盜被
    害人時固有妨害被害人行動自由，惟此係其強暴、脅迫行為之一部分，不再論以
    妨害自由罪。被告與共犯丁○○、戊○○三人間，基於犯意聯絡及行為分擔，應
    依刑法第二十八條之規定，以共同正犯論處。又被告前因違反麻醉藥品管理條例
    案件，經本院判處有期徒刑五月，於八十七年六月二十三日易科罰金執行完畢，
    有臺灣高雄地方法院檢察署刑案資料查註紀錄表可參，五年內再犯本件有期徒刑
    以上罪，為累犯，應依刑法第四十七條規定加重其刑。爰審酌被告年輕力壯，不
    思正途以自食其力，持兇器結夥強盜財物之犯行，惡性重大，且被告犯罪後態度
    不佳，惟所得僅四百元等一切情狀，量處如主文所示之刑。
四、至被告共同犯罪所用之前開保力達Ｂ酒瓶並未扣案，且無證據足資證明係屬違禁
    物，並經被告等丟棄而不存在，亦經被告供述在卷，爰不另宣告沒收。
據上論斷，應依刑事訴訟法第二百九十九條第一項前段，刑法第二十八條、第三百三
十條第一項，判決如主文。
中      華      民      國      九十二      年    四    月    二十三    日
                                  臺灣高雄地方法院刑事庭
                                      法  官  郭  佳  瑛
右正本證明與原本無異。
如不服本判決，應於判決送達後十日內，向本院提起上訴。
                                      書記官  何  瓊  芳
中      華      民      國      九十二      年    四    月    二十八    日
附錄法條
刑法第三百三十條第一項
犯強盜罪而有第三百二十一條第一項各款情形之一者，處七年以上有期徒刑。


司法院資訊處製作；財團法人民間司法改革基金會備份。
